【裁判字號】    89,易緝,80
【裁判日期】    890524
【裁判案由】    詐欺
【裁判全文】
臺灣板橋地方法院刑事判決                          八十九年度易緝字第八號
    公  訴  人  臺灣板橋地方法院檢察署檢察官
    被      告  乙○○
右列被告因詐欺等案件，經檢察官提起公訴（八十七年度偵字第一九四五三、二三二
九七號）及移送併案審理（八十七年度偵字第二七０三二號、八十八年度偵字第八七
０七號），本院判決如左：
    主  文
乙○○連續意圖為自己不法之所有，以詐術使人將本人之物交付，處有期徒刑月。
    事  實
一、乙○○為設於台北縣永和市○○路四四五號一樓「全斗電器行」之負責人，於民
    國八十六年間，明知其財務已陷於周轉困難，並無清償能力，竟基於概括之犯意
    ，意圖為自己不法之所有，自八十七年三月間起至同年八月間止，連續以下列詐
    術使人交付財物：
（一）乙○○於八十七年以其本人名義參與丁○○所召集自八十七年三月十五日起迄
      九十年二月十五日止，每會新台幣（下同）三萬元，採內標方式（即活會會員
      扣除標金繳納會款），每月十五日晚上八時許在台北縣永和市○○路○段九六
      巷四號一樓會首丁○○住處內開標，而於同年三月十五日晚上八時許，上開互
      助會第一會開標時，乙○○佯以有支付死會會款之能力，而以六千八百元之利
      息投標，得標後致使丁○○陷於錯誤，交付活會會員繳納之會款共八十八萬一
      千六百元（已扣除乙○○當次應繳納之會款）予乙○○，而乙○○於詐得會款
      後，僅另繳納六次死會會款（每月應繳納之死會會款為三萬元）共十八萬元後
      ，即未再繳納死會會錢，並避不見面，丁○○始悉受騙，而乙○○藉此方式所
      詐得款項計七十萬一千六百元。
（二）於八十七年七月間中旬某日起至同年八月二十八日止，連續三次以打電話向甲○○訂購音響材料之方式，使甲○○不疑有他而陷於錯誤，而陸續將價值分別
      為一萬五千二百三十元、七千九百五十元、二萬三千三百元，總計達四萬六千
      四百八十元之音響材料送至台北縣永和市○○路四四五號一樓交付予乙○○，
      而由乙○○簽發同上金額之支票三紙交與甲○○，以清償貨款，詎甲○○屆期
      分別提示上開三紙支票後，均遭退票，而前往乙○○前開全斗電器行時，發現
      該處已空無一人，且貨品均遭搬遷一空，甲○○方知受騙。
（三）於八十七年八月下旬向設址台北市○○區○○路三九０號一樓之雅光有限公司
      訂購價值六萬零四百七十九元之電器用品一批，並先簽發面額四萬七千一百元
      、發票日八十七年九月五日、付款人中國信託商業銀行雙和分行之支票一紙予
      雅光有限公司以支付部分貨款，並保證其支票信用可靠絕無問題，致雅光有限
      公司信以為真而陷於錯誤，將上開電器用品一批交付給乙○○，詎前揭支票經
      雅光有限公司屆期提示竟遭退票，而上開其餘貨款一萬三千三百七十九元亦分
      文未獲付款，嗣經雅光有限司前往乙○○開設之全斗電器行查詢，始知業已倒
      閉，乙○○亦逃逸無蹤，雅光有限公司始知受騙。
二、案經甲○○訴請臺灣板橋地方法院檢察署檢察官偵查起訴，及雅光有限公司、丁○○分別訴請臺灣板橋地方法院檢察署偵查，分別由該署移送本院併案審理。
    理  由
一、訊據被告乙○○就右揭事實欄一之（一）至（三）之有關標得以丁○○為會首之
    互助會之會款共八十八萬一千六百元，而僅繳納死會會款十八萬元，及積欠甲○○貨款四萬六千餘元，另積欠雅光有限公司貨款六萬零四百七十九元等事實固坦
    承不諱，惟否認有何詐欺之故意，辯稱：伊並非蓄意，伊生意作很多年，是週轉
    不靈才倒錢云云。然查：右揭事實，業據告訴人甲○○於偵審中、丁○○及雅光
    有限公司之代理人丙○○於本院審理時指述綦詳，並有以被告為發票人，付款人
    為台灣土地銀行雙和分行之支票及退票理由單各二紙（均影本）、另付款人為中
    國信託商業銀行雙和分行之支票及退票理由單各二紙（均影本）、估價單影本、
    互助會明細表影本等件附卷可稽，而被告亦自承自八十六年開始週轉不靈，八十
    七年初開始跳票，而電器行於八十七年七月底倒閉．．，訂購的貨已賣掉等情（
    參本院八十九年四月十日訊問筆錄），參以被告用以付款之台灣土地銀行雙和分
    行及中國信託商業銀行雙和分行之支票存款帳戶，因退票而於八十七年九月二十
    五日經該銀行列為拒絕往來戶，此有中國信託商業銀行八十八年二月二日中信銀
    （八八）雙字第０一０號函及台灣土地銀行八十八年二月二日（八七）雙和存字
    第八八００一四九號函在卷可憑，足見被告早已出現財務週轉困難情形，已無支
    付之能力，被告猶執意在八十七年七、八月間仍向告訴人甲○○及雅光有限公司
    訂貨為本件之交易，另於同年三月參加以丁○○為會首之互助會，並於第一次開
    標即以高達六千八百元之利息參與投標而得標，嗣僅繳納六次死會會款即避而未
    續付死會會款，其動機誠屬可疑？其主觀上當具有詐欺之意圖，至為明顯。綜上
    所述，被告上開辯解，純屬卸責之詞，不足採信。本件事證明確，被告犯行堪以
    認定。
二、核被告所為，均係犯刑法第三百三十九條第一項之詐欺罪。被告先後多次詐欺犯
    行，時間緊接，所犯為構成要件相同之罪，顯係基於概括犯意反覆為之，應依連
    續犯之規定論以一罪，並加重其刑。至事實欄一之（一）、（三）之犯罪事實，
    起訴書固未及之，但與已起訴之一之（二）犯罪事實具有連續犯之裁判上一罪之
    關係，依審判不可分原則，本院自得併予審理，併此敘明。爰審酌被告之品行、
    智識程度、犯罪之動機、所詐騙電器用品之價值及所詐得之會款數額，惟與告訴
    人甲○○、雅光有限公司達成和解，並已清償甲○○所達成和解之金額及清償雅
    光有限公司部分金額，此有和解書及協議書在卷可憑，然迄未與告訴人丁○○達
    成和解賠償損害，以及犯罪後之態度等一切情狀，量處如主文所示之刑。
據上論結，應依刑事訴訟法第二百九十九第一項前段，刑法第三百三十九條第一項、
第五十六條，罰金罰鍰提高標準條例第一條，判決如主文。
本案經檢察官蔡宏展到庭執行職務。
中      華      民      國      八十九      年    五    月    二十四    日
                                  臺灣板橋地方法院刑事第三庭
                                          法  官  李  幼  妃
右正本證明與原本無異。
如不服本判決，應於判決送達後十日內，向本院提出上訴狀。
                                          書記官  強  梅  芳
中      華      民      國      八十九      年    五    月    二十五    日
附錄本案論罪科刑法條全文
刑法第三百三十九條
意圖為自己或第三人不法之所有，以詐術使人將本人或第三人之物交付者，處五年以
下有期徒刑、拘役或科或併科一千元以下罰金。
以前項方法得財產上不法之利益或使第三人得之者亦同。
前二項之未遂犯罰之。


司法院資訊處製作；財團法人民間司法改革基金會備份。
